【裁判字號】    97,訴,1702
【裁判日期】    980113
【裁判案由】    債務人異議之訴
【裁判全文】
臺灣桃園地方法院民事判決              97年度訴字第1702號
原      告  乙○○
被      告  甲○○
上列當事人間請求債務人異議之訴事件，於民國97年12月16日辯
論終結，本院判決如下：
    主  文
原告之訴駁回。
訴訟費用由原告負擔。
    事  實
甲、原告方面：
壹、聲明：鈞院97年度執字第3147號兩造遷讓房屋強制執行事件
    之強制執行程序應予撤銷（註：原起訴狀聲明強制執行程序
    應予停止，原告嗣於民國97年12月19日具狀更正為強制執行
    程序應予撤銷）。
貳、陳述：
一、鈞院97年度執字第3147號執行命令，被告與原告間遷讓房屋
    強制執行事件，是依照鈞院95年度訴字第1533號民事判決主
    文所載。而鈞院之95年度訴字第1533號民事判決是根據被告
    在法庭所說的謊言偽證為判決之基礎，認為原告為無權占有
    系爭之房地，所以才必須遷讓。
二、然而，鈞院96年度簡上字第490 號刑事判決及臺灣高等法院
    上易字第1215號刑事判決明確證明原告是合法占有系爭之房
    屋，是有權占有人，此明確推翻鈞院95年度訴字第1533號民
    事判決之法律基礎。依該系爭房地之標售公告第七條之規定
    ，原告是系爭房地的權利人，有優先承購權，開標時，原告
    就當場向承辦人員要求行使優先承買權，但承辦人員只是說
    一些話來敷衍原告，被告故意以背於善良風俗的方法勾結系
    爭房地之標售承辦人，以違法手段竊取該系爭房地之產權移
    轉登記，是明顯不當得利，是故意以不法之方法加損害於原
    告。而且，本案件目前尚在台灣高等法院再審之中。為此，
    原告依法提起本件訴訟，請求鈞院判決97年度執字第3147號
    兩造遷讓房屋強制執行事件之強制執行程序應予撤銷。
參、證據：提出台灣桃園地方法院96年度簡上字第490 號刑事判
    決、臺灣高等法院上易字第1215號刑事判決、桃園榮民服務
    處對系爭房屋之標售公告、原告向台灣高等法院聲請再審之
    訴狀及裁判費收據、台灣桃園地方法院97年度執字第3147號
    執行命令及台灣桃園地方法院95年度訴字第1533號民事判決
    等資料影本。
乙、被告方面：
壹、聲明：請求駁回原告之訴。
貳、陳述：
一、原告口頭上稱借貸金錢及榮民服務處未經原告同意利用公權
    力踐價出售以圖利他人之理由及標賣系爭房地應為非法之行
    為，故其買賣行為應屬無效為由提起上訴。惟查，故榮民甘
    建中死亡後，由榮民服務處依台灣地區與大陸地區人民關係
    條例第68條及退除役官兵死亡無人繼承遺產管理辦法第4 條
    規定為甘建中遺產之法定遺產管理人，並依鈞院92年度家催
    字第130 號民事裁定辦理，經榮民服務處94年05月份故榮民
    不動產標售第12標標售榮民甘建中不動產流標之後，該處再
    依貴院94年家聲字第231 號民事裁定及95年01月24日裁定證
    明，續辦95年第1 次標售代管故榮民不動產標售公告。故榮
    民甘建中所有系爭坐落桃園縣大溪鎮○○段廣福小段542 建
    號即門牌號碼為桃園縣大溪鎮南興里22鄰西尾48號房地，由
    退除役官兵輔導委員會桃園縣榮民服務處聲請鈞院92年度家
    催字第130 號、94年家聲字第231 號裁定及95年01月24日裁
    定證明辦理後續公開標售事宜，原告為何亦未依鈞院92年度
    家催字第130 號、94年家聲字第231 號裁定，聲明為債權人
    。
二、被告於97年01月14日檢送民事聲請強制執行狀，業已依臺灣
    高等法院上易字第713 號民事判決及鈞院95年度訴字第1533
    號民事判決聲請強制執行，而原告未依強制執行法第18條之
    規定，一再藐視法律，不提出確實之擔保，以各種手段拖延
    強制執行時期。後經鈞院執行處97年06月04日桃院永97執八
    字第3147號核發執行命令，命原告遷讓房屋。原告乙○○於
    97年07月18日向鈞院執行處提出申請，其陳報狀指出台灣高
    等法院97年度再易51號民事判決再審之訴駁回．．．為特，
    請求能夠暫緩本件強制執行之程序，待再審之訴判決之後再
    強制執行，本次再審如陳報人敗訴，陳報人一定於97年10月
    30日之前遷讓房屋，將房屋完好的交給鈞院執行人員等語。
    後經鈞院民事執行處以97年07月29日桃院永97執八字第3147
    函，請債權人即被告查明，被告亦請鈞院民事執行處確實依
    台灣高等法院97年07月29日97年度再易字第65號民事判決予
    以強制執法執行，請勿延緩。而原告一再辯稱是有權占有人
    ，惟經台灣高等法院再易字第108 號已明確裁定原告應歸還
    房地及賠償所有損失，原告一再提起再審之訴，致浪費司法
    資源，應予限制。原告聲稱桃園縣大溪鎮南興里22鄰西尾48
    號之房屋，不必遷讓給被告，無理由，亦不合法，請鈞院駁
    回原告之訴。
參、證據：提出臺灣高等法院97年度再易字第108 號民事裁定及
    97年07月18日民事陳報狀等資料影本。
    理  由
一、本件系爭兩造關於遷讓故榮民甘建中所遺坐落桃園縣大溪鎮
    ○○段廣福小段542 建號即門牌號碼為桃園縣大溪鎮南興里
    22鄰西尾48號房地等事件之強制執行，查被告甲○○所持用
    之執行名義係臺灣高等法院上易字第713 號民事判決及本院
    95年度訴字第1533號民事判決。執行名義內容係：該案被告
    即乙○○應將坐落桃園縣大溪鎮○○段廣福小段五四二建號
    （即門牌號碼：桃園縣大溪鎮南興里二二鄰西尾八四號）房
    屋全部及其基地，即坐落同小段一四五之七七地號土地全部
    遷讓交還該案原告即甲○○；並自95年05月10日起至遷讓上
    開房屋、土地之日止，按月給付該案原告甲○○新台幣伍仟
    零貳拾伍元；暨該案被告乙○○應將其戶籍自桃園縣大溪鎮
    南興里二二鄰西尾八四號房屋遷出，並應給付該案原告甲○
    ○新台幣貳萬肆仟陸佰參拾伍元。
二、按給付判決一經確定，即為有執行力之執行名義，無論其判
    斷是否違法，執行法院均應依債權人之聲請開始執行，不得
    以判決違法為由，拒絕執行（最高法院87年度台抗字第617
    號判決意旨參照）。次按，強制執行法第14條第1 項規定：
    「執行名義成立後，如有消滅或妨礙債權人請求之事由發生
    ，債務人得於強制執行程序終結前，向執行法院對債權人提
    起異議之訴。如以裁判為執行名義時，其為異議原因之事實
    發生在前訴訟言詞辯論終結後者，亦得主張之。」，惟按，
    所謂有消滅或妨礙債權人請求之事由發生，應以現實存在之
    事由為限。若現不存在之事由，縱將來有發生之可能，亦與
    該法第14條第1 項所規定之有消滅或妨礙債權人請求之事由
    發生之要件不符合。而提起異議之訴之債務人，縱然其再審
    之訴將來有勝訴之希望，倘與強制執行法第14條規定之要件
    不合，仍不得據以請求撤銷強制執行程序。
三、第查，本件原告所提出之台灣桃園地方法院96年度簡上字第
    490 號刑事判決及臺灣高等法院上易字第1215號刑事判決，
    係認原告是合法占有本案系爭之房屋，是有權占有人，而查
    ，上開判決認原告乙○○係因向系爭房屋之所有權人甘建中
    買受系爭房屋之法律關係，而自85年間起使用系爭房屋，至
    桃園榮民服務處接管系爭房屋後，其佔有均仍在持續之狀態
    ，足徵原告係本於買賣之法律關係而有權佔有系爭房屋，顯
    無違背甘建中之意思，擅自佔據甘建中所有之系爭房屋而侵
    害甘建中對系爭房屋所有權之客觀犯行，亦顯無意圖為自己
    不法所有之竊佔主觀犯意，是原告使用系爭房屋之行為，自
    不得以竊佔罪相繩。惟查，買賣契約僅有債之效力，不得以
    之對抗契約以外之第三人。因此在二重買賣之場合，出賣人
    如已將不動產之所有權移轉登記與後買受人，前買受人縱已
    占有不動產，後買受人仍得基於所有權請求前買受人返還所
    有物，前買受人即不得以其與出賣人間之買賣關係，對抗後
    買受人。此於最高法院著有83年台上字第3243號判例可資參
    照。而查，本件系爭房地由退除役官兵輔導委員會桃園縣榮
    民服務處標售，由被告標買而取得所有權，則被告基於所有
    權請求原告返還所有物遷讓房地，依上述判例意旨，原告即
    不得以其與甘建中間之買賣關係，對抗被告。又按，優先承
    買權為將來之買賣契約訂立請求權，僅為出賣人與優先承買
    權人間之權利義務關係，並無對抗第三人之效力，如出賣人
    違反先賣於優先承買權人之義務，而將其不動產之所有權讓
    與於他人時，優先承買權人僅得向出賣人請求賠償損害，而
    不得主張他人受讓不動產所有權契約為無效。因此，原告亦
    不得依系爭房地之標售公告第七條之規定，認有優先承購權
    ，主張被告受讓不動產所有權契約係以背於善良風俗的方法
    損害原告之權利而為無效。
四、綜據上述，本件原告所提出之台灣桃園地方法院96年度簡上
    字第490 號刑事判決及臺灣高等法院上易字第1215號刑事判
    決，並非係屬於消滅或妨礙債權人即被告甲○○請求之事由
    ，無法對抗被告甲○○所持用之執行名義即臺灣高等法院上
    易字第713 號民事判決及本院95年度訴字第1533號民事判決
    ，亦未能推翻本院95年度訴字第1533號民事判決之法律基礎
    。而且，本件原告乙○○曾經提起再審之訴，惟其再審之訴
    亦業經臺灣高等法院駁回，此情有被告提出之臺灣高等法院
    97年度再易字第108 號民事裁定影本一份在卷可稽。因此，
    原告請求判決本院97年度執字第3147號遷讓房屋之強制執行
    程序應予撤銷，顯屬無理由，應予駁回之。
五、據上論結，本件原告之訴為無理由，依民事訴訟法第78 條
    ，判決如主文。
中    華    民    國  九十八  年    一    月    十三  日
                  民事第二庭法  官  呂仲玉
以上正本係照原本作成。
如對本判決上訴，須於判決送達後20日內向本院提出上訴狀
中    華    民    國  九十八  年    一    月    十三  日
                            書記官  賴柏仲


司法院資訊處製作；財團法人民間司法改革基金會備份。
